【裁判字號】    89,上訴,810
【裁判日期】    890426
【裁判案由】    偽造文書等
【裁判全文】
臺灣高等法院刑事判決                            八十九年度上訴字第八一號
    上  訴  人  乙○○
    即  被  告
右列被告因偽造文書等罪案件，不服臺灣臺北地方法院八十八年度訴字第一四九九號
，中華民國八十九年一月廿五日第一審判決 (起訴案號：臺灣臺北地方法院檢察署八
十八年度偵字第二二二九號)提起上訴，本院判決如左：
    主  文
原判決關於行使偽造私文書及定執行刑部分撤銷。
梁振賓共同行使偽造私文書，足以生損害於公眾及他人，處有期徒刑肆月，偽造甲○
○印章壹枚、ＢＥ九一六九號汽車過戶登記書內偽造甲○○印文貳枚均沒收。
其餘上訴駁回。
前項駁回上訴部分所處有期徒刑貳月，與第二項撤銷改判部分所處有期徒刑肆月，應
執行有期徒刑伍月。
    事  實
乙○○於民國八十七年五月間，為圖規避稅費及交通違規罰鍰，與已滿十八歲、綽號
「阿強」男子基於共同犯罪之意思聯絡，推由「阿強」在不明時、地偽造甲○○印章
一枚，繼於當月五日連同「阿強」原已不法持有之甲○○身分證，在乙○○平日管有
、登記於其妻董淑萍名下之ＢＥ九一六九號小自客車汽車過戶登記書內加蓋偽造甲○
○印文二枚（原加蓋三枚，但其中一枚已於提出行使前自行塗銷），依其用意表明申
請車輛過戶之意思，提出於臺北市監理處行使，以上述明知不實之事項使該處公務員
登載於職務上所掌之登記文書上，將前述車輛移轉登記至甲○○名下，足以生損害於
公眾對公路監理體制之信賴及甲○○之合法權益。又於八十七年七月間（約在國內學
校暑假開始後），在臺北市○○區○○路至錦州街一帶某處麥當勞速食店，知情而收
受「阿強」因侵占遺失物而持有之贓物甲○○身分證一枚。經臺北市政府警察局移送
臺灣臺北地方法院檢察署檢察官偵查起訴。
    理  由
一駁回上訴部分：
  本案經本院審理結果，認第一審判決以上訴人即被告觸犯刑法第三百四十九條第一
  項之罪，審酌所犯一切情狀，量處有期徒刑二月，此部分認事、用法及量刑均無不
  當，應予維持，並引用第一審判決書記載之證據及理由。被告上訴否認知情而收受
  贓物，並聲請傳訊證人宋子文證明事後有意聯繫「阿強」返還所受贓物，但收受贓
  物罪於收受入己當時即告成立，縱使事後有意交還，亦不影響於既有之犯罪責任。
  此部分上訴為無理由，應予駁回。
二撤銷改判部分：
(一)前述關於行使偽造文書之犯罪事實，業經上訴人於警訊、偵查及原審中坦白承認，
  與被害人甲○○指述情形相符，並有卷附汽車過戶登記書影本可為佐證，事證已極
  明確。上訴人事後變異前詞，改稱僅託「阿強」代辦汽車保險，不知為何過戶至他
  人名下云云；但依被害人甲○○所述，系爭車輛遭人冒名過戶之後，確有多起違規
  嫁責情事（偵卷第十七頁背面），與上訴人初供犯罪動機相合，應認事後所辯不足
  以推翻已有旁證之前供，犯行已可認定。
(二)上訴人所為，觸犯刑法第二百十六條、第二百十條、第二百十四條之罪。其與「阿
  強」基於共同犯罪之意思聯絡，合謀推由其中一人下手實施，皆為共同正犯。偽造
  印章、印文為偽造私文書之階段行為，偽造私文書之低度行為復為行使之高度犯行
  所吸收，均不另論罪。行使偽造私文書與使公務員登載不實二罪間有方法結果牽連
  關係，從一重依行使偽造私文書罪處斷。起訴書雖未記載使公務員登載不實之犯行
  ，但既為牽連犯之裁判上一罪關係，依據刑事訴訟法第二百六十七條規定，應認起
  訴效力及於全部犯罪事實。原審予以論罪科刑，雖非無見，但主文所諭知之罪名未
  就對公眾或他人有無足生損害明確判斷，宣告刑部分又未載明對於偽造印章是否沒
 收及應沒收之印文數量，逕於執行刑部分宣告沒收印文及印章各一枚俱嫌失據（且
  本案應沒收之偽造印文數應為二枚而非一枚，有如前述），又卷附汽車過戶登記書
  內新車主姓名欄所填載之甲○○姓名係供承辦公務員識別核對之用，與署押之性質
  不同，原判決併予諭知沒收署押亦有未合，而該登記書顯示過戶登記日期為八十七
  年五月五日，原判決據該書證所認定之日期則為同年七月上旬，尤有證據上理由矛
  盾之違法，此外，復漏論上訴人等牽連觸犯使公務員登載不實之罪責，亦有未合。
  被告上訴否認犯罪雖無可取，但原判決既有可議，仍應撤銷改判。審酌上訴人前具
  警察人員身分，退職後不思保持善良品行，為規避公課罰鍰而夥同他人偽造文書進
  而行使，就本案犯行居於主導指使地位，審理中缺乏具體悔過表現等一切情狀，認
  宜量處如主文所示之刑，並與前述駁回上訴部分酌定應執行之刑。偽造甲○○印章
  一枚雖未扣案，但不能證明業已滅失，與ＢＥ九一六九號汽車過戶登記書內偽造甲
  ○○印文貳枚均應沒收。
三依刑事訴訟法第三百六十八條、第三百六十九條第一項前段、第三百七十三條、第
  三百六十四條、第二百九十九條第一項前段，刑法第二十八條、第二百十六條、第
  二百十條、第二百十四條、第五十五條、第五十一條第五款、第二百十九條，罰金
  罰鍰提高標準條例第一條前段，判決如主文。
本案經檢察官吳國南到庭執行職務。
中      華      民      國    八十九    年      四      月    二十六    日
                              臺灣高等法院刑事第二十三庭
                                  審判長法  官  劉  靜  嫻
                                        法  官  吳      燦
                                        法  官  林  勤  綱
右正本證明與原本無異。
贓物部分不得上訴。
其餘如不服本判決應於收受送達後十日內向本院提出上訴書狀，其未敘述上訴之理由
者並得於提起上訴後十日內向本院補提理由書（均須按他造當事人之人數附繕本）。
                                        書記官  陳  啟  文
中      華      民      國    八十九    年      五      月      一      日
附錄：本案論罪科刑法條全文
刑法第二百十六條
行使第二百十條至第二百十五條之文書者，依偽造、變造文書或登載不實事項或使登
載不實事項之規定處斷。
刑法第二百十條
偽造、變造私文書，足以生損害於公眾或他人者，處五年以下有期徒刑。
刑法第三百四十九條第一項
收受贓物者，處三年以下有期徒刑、拘役或五百元以下罰金。


司法院資訊處製作；財團法人民間司法改革基金會備份。
